臺灣宜蘭地方法院刑事判決
111年度易字第201號
公  訴  人  臺灣宜蘭地方檢察署檢察官
被      告  吳嘉華


上列被告因竊盜案件，經檢察官提起公訴 （111年度偵字第2981
號），被告於準備程序中就被訴事實為有罪之陳述，經本院裁定
改以簡式審判程序審理，判決如下：
    主  文
甲○○犯攜帶兇器竊盜罪，處有期徒刑肆月，如易科罰金，以新臺
幣壹仟元折算壹日。未扣案之碰槌壹把沒收，於全部或一部不能
沒收或不宜執行沒收時，追徵其價額。
    事實及理由
一、本案犯罪事實及證據，除證據部分補充「被告甲○○於本院
    準備程序、審理時之自白」外，餘均引用如附件檢察官起訴
    書之記載。
二、論罪科刑：
  ㈠按刑法第321條第1項第3款之攜帶兇器竊盜罪，係以行為人攜
    帶兇器為其加重條件，此所謂兇器，其種類並無限制，凡客
    觀上足對人之生命、身體、安全構成威脅，具有危險性之兇
    器均屬之，且祗須行竊時攜帶此種具有危險性之兇器為已足
    ，而不以取出兇器犯之為必要，亦不以攜帶之初有持以行兇
    之意圖為限；又所謂之「攜帶兇器」，祇須於行竊時攜帶具
    有危險性之兇器為已足，該兇器不必原屬行竊者本人所有，
    亦不以自他處攜至行竊處所為必要，縱在行竊場所隨手拾取
    應用，其有使人受傷害之危險既無二致，自仍應屬上述「攜
    帶兇器」之範疇（最高法院79台上字第5253號判例、94年度
    台上字第3149號判決、90年度台上字第1261號判決、臺灣高
    等法院暨所屬法院88年法律座談會刑事類提案第12號審查意
    見及研討結果可資參照）。查被告甲○○於上開時地所持以犯
    案之碰槌1把，係金屬製品，質地堅硬，如持以揮舞，客觀
    上足對人之身體、生命構成威脅，自屬兇器之一種，而被告
    甲○○係於行竊時，以之為工具敲打「橫圳福德廟」廟前供奉
    之獅子塑像基座，並將該獅子塑像1對挖走，業經被告甲○○
    供承在卷。故核被告甲○○所為，係犯刑法第321條第1項第3
    款之攜帶兇器竊盜罪。
　㈡刑法第321條第1項第3款之加重竊盜罪之法定本刑為「6月以
　  上，5年以下有期徒刑」之重罪，然行為人為竊盜行為之原
　  因、動機不一，行竊場所不同，手段互異，犯罪情節亦未必
　  盡同，其行為所應受刑罰之苛責程度自屬有異，倘依其情狀
　  處以相當之有期徒刑，即足以懲儆，並可達防衛社會之目的
　  者，自非不可依客觀之犯行與主觀之惡性二者加以考量其情
　  狀，是否有可憫恕之處，適用刑法第59條之規定酌量減輕其
　  刑，期使個案裁判之量刑，能斟酌至當，以符合比例原則。
　  經查，被告甲○○為前開犯行時，雖持足堪為兇器之碰槌1把
    行竊，然其使用該碰槌之目的係作為將獅子塑像挖走之工具
    ，原無用以傷人或防護贓物之意，應認其犯行之危險性較低
    ；再被告甲○○竊取前開物品後坦承犯行，且扣案之獅子塑像
    1對業已返還被害人，此有贓物認領保管單1紙附卷可稽。本
    院衡酌被告甲○○竊盜之犯罪情節，參以被告甲○○所犯罪之法
    定刑最低度仍高達有期徒刑6月，本件即屬情輕法重，被告
    所為顯可憫恕，是以依刑法第59條規定減輕其刑，以求量刑
    之妥適平衡。
 ㈢ 爰審酌被告甲○○正值壯年，不思以正當管道獲取所需，竟
　  為本案加重竊盜犯行，顯然欠缺尊重他人財產權之觀念，惟
　  犯後已坦承犯行，態度尚佳，兼衡被告於審理中自承為國中
　  畢業之教育程度、勉持之家庭經濟狀況、須扶養其弟之未成
    年女兒、未有相類前科之素行、犯罪之動機、目的、手段、
    所竊取之財物價值等一切情狀，量處如主文所示之刑，並諭
    知易科罰金之折算標準，以示懲儆。
三、沒收：
  ㈠按犯罪所得已實際合法發還被害人者，不予宣告沒收或追徵
    ，刑法第38條之1第5項定有明文。經查，本件被告甲○○之犯
    罪所得即竊得之獅子塑像1對，已實際發還予被害人之工作
    人員乙○○保管，此有贓物認領保管單1份存卷可查，爰不予
    宣告沒收。　
  ㈡至被告於行竊時所用之碰槌1把，係被告所有供本件犯罪所用
    之物，業據被告供述在卷，雖未扣案，但並無證據證明業已
    滅失，爰依刑法第38條第2項前段、第4項規定，宣告沒收，
    並諭知於全部或一部不能沒收或不宜執行沒收時，追徵其價
    額。
據上論斷，應依刑事訴訟法第273條之1第1項、第299條第1項前
段、第310條之2 、第454條第2項，判決如主文。
本案經檢察官葉怡材偵查起訴及到庭執行職務。
中    華    民    國   111    年    9     月    29   日
                  刑事第五庭  法  官　陳嘉瑜
以上正本證明與原本無異。　　　　　　　　　
如不服本判決，應於判決送達後20日內敘明上訴理由，向本院提
出上訴狀（應附繕本），上訴於臺灣高等法院。其未敘述上訴理
由者，應於上訴期間屆滿後20日內向本院補提理由書「切勿逕送
上級法院」。
                              書記官  蕭欣怡
中　　華　　民　　國　　111 　年　　9 　　月　　29　　日
附錄本案論罪科刑法條全文：
中華民國刑法第321 條
犯前條第1 項、第2 項之罪而有下列情形之一者，處6 月以上5
年以下有期徒刑，得併科50萬元以下罰金：
一、侵入住宅或有人居住之建築物、船艦或隱匿其內而犯之。
二、毀越門窗、牆垣或其他安全設備而犯之。
三、攜帶兇器而犯之。
四、結夥三人以上而犯之。
五、乘火災、水災或其他災害之際而犯之。
六、在車站、港埠、航空站或其他供水、陸、空公眾運輸之舟、
    車、航空機內而犯之。
前項之未遂犯罰之。
附件：
臺灣宜蘭地方檢察署檢察官起訴書
                                     111年度偵字第2981號
　　被　　　告　甲○○　男　38歲（民國00年0月0日生）
　　　　　　　　　　　　住宜蘭縣○○鄉○○路000巷00號
　　　　　　　　　　　　國民身分證統一編號：Z000000000號
上列被告因竊盜案件，業經偵查終結，認應提起公訴，茲將犯罪
事實及證據並所犯法條分敘如下：
　　　　犯罪事實
一、甲○○於民國111年3月15日15時47分許，騎乘車牌號碼000-00
    00號普通重型機車，行經宜蘭縣○○鄉○○○路000○0號「橫圳福
    德廟」前，見四下無人，竟基於意圖為自己不法所有之攜帶
    兇器竊盜犯意，持客觀上可作為兇器之碰槌1把，將廟前供
    奉之獅子塑像1對挖走，並放入上開機車坐墊下之置物箱內
    ，得手後旋即騎乘機車逃逸。嗣「橫圳福德廟」管理人員乙
    ○○察覺遭竊並報警處理，警方調閱監視器畫面循線追查，始
    悉上情。
二、案經乙○○訴由宜蘭縣政府警察局礁溪分局報告偵辦。
　　　　證據並所犯法條
一、上揭犯罪事實，業據被告甲○○於偵查時坦承不諱，核與證人
    即告訴人乙○○於警詢、偵查時之證述相符，且有車輛詳細資
    料報表、蒐證照片、監視器錄影擷取畫面及監視器錄影檔案
    等在卷可稽，足認被告之自白與事實相符，其犯嫌應堪認定
    。
二、核被告所為，係犯刑法第321條第1項第3款之攜帶兇器竊盜
    罪嫌。未扣案之碰槌1把為被告所有且供其犯罪所用之物，
    請依刑法第38條第2項之規定沒收之；扣案之犯罪所得獅子
    塑像1對業已實際合法發還告訴人，有贓物認領保管單1紙在
    卷可稽，依刑法第38條之1第5項之規定，不聲請宣告沒收。
三、依刑事訴訟法第251條第1項提起公訴。
　  此　致
臺灣宜蘭地方法院
中　　華　　民　　國　 111　　年　　4 　　月　　27　　日
　　　　　　　　　　　　　　　檢　察　官  葉怡材
本件正本證明與原本無異
中　　華　　民　　國　 111　　年　  5     月     5  　日
　　　　　　　　　　　　　　　書  記  官  陳昭宇
所犯法條：中華民國刑法第321條
犯前條第 1 項、第 2 項之罪而有下列情形之一者，處 6 月以
上 5 年以下有期徒刑，得併科 50 萬元以下罰金：
一、侵入住宅或有人居住之建築物、船艦或隱匿其內而犯之。
二、毀越門窗、牆垣或其他安全設備而犯之。
三、攜帶兇器而犯之。
四、結夥三人以上而犯之。
五、乘火災、水災或其他災害之際而犯之。
六、在車站、港埠、航空站或其他供水、陸、空公眾運輸之舟、
    車、航空機內而犯之。
前項之未遂犯罰之。